【裁判字號】    91,易,464
【裁判日期】    920821
【裁判案由】    竊盜
【裁判全文】
臺灣宜蘭地方法院刑事判決                          九十一年度易字第四六四號
    公  訴  人  臺灣宜蘭地方法院檢察署檢察官
    被      告  丁○○
右列被告因竊盜案件，經檢察官提起公訴（九十年度偵字第九七０號），本院判決如
左：
    主  文
丁○○共同竊盜，處有期徒刑肆月，如易科罰金以參佰元折算壹日。緩刑貳年。
    事  實
一、緣交通部東部鐵路改建工程局（以下簡稱交通部甲○○）「北迴雙線東澳站站場
    改建工程」之土木建築及軌道部分係由竟誠建築股份有限公司（以下簡稱竟誠建
    築公司）所承包，其協力廠商為宏益營造股份有限公司（以下簡稱宏益營造公司
    ），丁○○則係宏益營造公司於上開工程之現場監工管理人員，然丁○○竟意圖
    為自己不法之所有，先於民國九十年三月間，利用施工之便，夥同不詳姓名年籍
    人數人擅自在南澳鄉東澳南溪橋墩旁之河床上挖取砂石，並先暫置於東澳南溪左
    岸鐵路橋旁，丁○○再分別於九十年三月九日及九十年三月十日，指派不知情之
泰國籍勞工ＫＶＡＮＧＮＯＲＫ  ＣＨＯＯＣＨＡＴ（業由臺灣宜蘭地方法院檢
    察署檢察官另為不起訴處分確定）至東澳南溪左岸鐵路橋旁操作挖土機，挖掘暫
    置於該處之東澳南溪河床砂石以及原本即已堆置在該處之交通部甲○○東部鐵路
    改善北迴線新永春隧道新建工程之開挖棄渣，並僱用不知情之中立通運有限公司
    （以下簡稱中立通運公司）司機乙○○（業由臺灣宜蘭地方法院檢察署檢察官另
    為不起訴處分確定）駕駛車號ＫＳ〡三八二號營業曳引車前來載運，擅自將東澳
    南溪河床上之砂石與新永春隧道新建工程之開挖棄渣一併載往壯圍鄉東港村同安
    廟對面土地及七張橋下工地堆置，共計載運二車砂石，竊取東澳南溪河床砂石約
    達二十三點二立方米以及新永春隧道新建工程開挖棄渣約達五點八立方米；嗣於
    九十年三月十日下午五時四十五分許，乙○○駕駛上開營業曳引車在東澳南溪左
    岸鐵路橋旁裝載泰籍勞工ＫＶＡＮＧＮＯＲＫ  ＣＨＯＯＣＨＡＴ所挖取之砂石
    與隧道開挖棄渣時，為警當場查獲，始查知上情。
二、案經宜蘭縣警察局蘇澳分局報請臺灣宜蘭地方法院檢察署檢察官偵查起訴。
    理  由
一、訊據被告丁○○坦承擔任宏益營造公司於上開工程之現場監工管理人員，然矢口
    否認涉有竊盜犯行，辯稱：警方在東澳南溪現場查獲ＫＶＡＮＧＮＯＲＫ  ＣＨ
    ＯＯＣＨＡＴ及乙○○時，伊並不在場，也不知情，伊不知道乙○○有載砂石到
    壯圍，伊沒有指示砂石要外運，伊僅有指示將砂石運至便道上，此部分亦在契約
    範圍內云云。惟查：
（一）被告丁○○確有指示中立通運公司指派司機至東澳南溪宏益營造公司工地載運
      砂石至壯圍鄉及七張工地放置一節，業據證人即中立通運公司負責調度車輛之
      己○○與丙○○二人於偵查中及本院審理中證述綦詳（見偵查卷第六十二頁、
      第一百十七頁至一百十八頁、第一百五十二頁及本院九十一年十一月二十九日
      、九十二年八月七日審理筆錄），亦核與證人即載運東澳南溪左岸鐵路旁砂石
      之營業曳引車司機乙○○亦到庭結證稱：「（問：丁○○是否有叫你到東澳南
      溪左岸鐵路旁載砂石到壯圍同安廟堆放？）當時我是中立通運公司的司機，是
      我老闆綽號叫阿第叫我去的，當時是第一天到現場，我載了二車就被警察查獲
      了。丁○○叫我從東澳南溪左岸鐵路的土載到壯圍同安廟放置，並沒有從壯圍
      或是其他地方載土回去。當時車上只有我一個人。當時在東澳現場有泰勞開挖
      土機幫我裝砂石。」、「我沒有載土石上去，我只是把土石載出來。」等情相
      符，足見被告丁○○確有指示中立通運公司指派司機至東澳南溪宏益營造公司
      工地載運砂石外運至壯圍鄉及七張工地。
（二）本件為警查獲之土石除隧道開挖棄渣外，尚有東澳南溪之河床砂石一節，業據
      證人即宜蘭縣政府工務局水利科河川駐衛警王緯世供述屬實，並有查獲時所拍
      攝之照片十二張在卷可稽，且證人王緯世於偵查中復證稱：因為本件有土石外
      運到壯圍，所以伊有去壯圍現場看，結果發現被外運的石頭中，河川土石與開
      挖山洞所炸碎之碎石塊比例約為八比二，河川土石的比例佔八，本件也是因為
      有看到外運河川土石才會移送，另外東澳南溪的橋墩有被挖了一道深坑，伊記
      得長約五公尺，深約一米半，是一個正長方型，但是在坑旁邊並沒有發現堆置
      從坑內挖出來的土石，不過在橋墩外約四十公尺處有一個鐵路橋樑的橋台，在
      該處則發現堆置有開挖山洞時所炸碎之碎石塊以及河川砂石，比例約為九比一
      ，河川土石佔九，只有最上面一層才是薄薄的隧道石，但在橋台旁邊並未發現
      有坑洞，所以判斷橋台所堆置的河川石是從橋墩那邊載出來的等語（見偵查卷
      第一百二十四頁、一百二十五頁及第一百二十六頁），故證人即查獲當時在宏
      益營造公司擔任監工之戊○○雖到庭供稱：查獲現場堆放的都是從隧道內載出
      來的石頭，以及泰勞ＫＶＡＮＧＮＯＲＫ  ＣＨＯＯＣＨＡＴ所挖取的也是隧
      道內的石頭等語，應與事實不符而不足採信。
（三）又被告丁○○確有指示泰勞ＫＶＡＮＧＮＯＲＫ  ＣＨＯＯＣＨＡＴ在東澳南
      溪現場操作怪手挖取砂石放到卡車上載走一節，亦據證人即查獲當時在宏益營
      造公司擔任監工之戊○○證述屬實，又證人戊○○雖到庭供稱：查獲現場堆放
      在東澳南溪左岸鐵橋旁的都是從隧道內挖出來的土石，泰勞是開挖土機去挖從
      隧道載出來的石頭，以回填到渠公司工地在台九線東澳站場的便道上面云云，
      惟被告確有指示中立通運公司司機以營業曳引車將東澳南溪之砂土外運一節，
      業據證人己○○、丙○○及乙○○自偵查迄本院審理中到庭證述明確，已如前
      述，而證人戊○○與被告同任職宏益營造公司，共事已久，且利害與共，其證
      詞偏頗在所難免，是不足為被告有利之認定。
（四）另新永春隧道新建工程並非由竟誠建築公司所承包，而是另有承包廠商，且該
    工程之開挖棄渣，應由該工程之承包廠商傾倒在交通部鐵路改建工程局所指定
      之永樂站場（北口）與東澳站場（南口），且其中棄渣有運至北迴雙線東澳站
      站場改建工程（土木建築及軌道部分）之路基填方位置，運送過程係由隧道工
      程之承包廠商負責，而非由北迴雙線東澳站站場改建工程（土木建築及軌道部
      分）之承包廠商 (即竟誠建築公司）或協力廠商（即宏益營造公司）運送一節
      ，有交通部鐵路改建工程局東部工程處以九十一年八月十四日鐵東施字第九一
      ○○○五九三○號函附卷足憑，從而新永春隧道新建工程之隧道開挖棄渣既經
      指定棄置場所及用途，然被告丁○○竟指定不知情之人將隧道開挖棄渣與東澳
      南溪河床砂石一同外運至壯圍及七張工地，是被告有竊取上開土石之故意至明
      ；此外，復有東澳南溪盜採砂石於九十年三月十日之會勘紀錄、交通部甲○○
      與竟誠建築公司就北迴雙線東澳站站場改建工程（土木建築及軌道部分）之工
      程契約、以及交通部鐵路改建工程局東部工程處九十一年六月二十四日鐵東施
      字第九一○○○四四四七號函文存卷可證。
  綜上所述，被告前揭所辯均屬事後卸責之詞，不足採信，本件事證明確，被告竊盜
  犯行堪以認定，應予依法論科。
二、核被告丁○○所為，係犯刑法第三百二十條第一項之竊盜罪。其與不詳真實年籍
    姓名人數人共同挖取南澳鄉東澳南溪橋墩旁之河床砂石，有犯意聯絡與行為分擔
    ，應依共同正犯論處。又被告指示營業曳引車將砂石外運，雖營業曳費車司機載
    運砂石外運之行為有多次，惟被告係基於接續砂石之犯意而為，應係接續犯，公
    訴人認被告先後多次竊盜犯行，時間緊接，犯罪構成要件相同，顯係基於概括犯
    意為之，並請論以連續犯，容有未洽，併此敘明。爰審酌被告素行良好，前無犯
    罪前科，竊取砂石之數量、動機、目的及其犯後否認犯行之犯罪後態度等一切情
    狀，量處如主文所示之刑，並諭知易科罰金之折算標準，以示懲儆。末查，被告
    前未曾受有期徒刑以上刑之宣告，有臺灣高等法被告全國前案紀錄表一紙在卷可
    稽，茲因一時失慮而罹刑章，經此偵審程序，當知所警惕而無再犯之虞，本院因
    認其所宣告之刑號人暫不執行為當，爰併諭知緩刑二年，以啟自新。
據上論斷，應依刑事訴訟法第二百九十九條第一項前段，刑法第二十八條、第三百二
十條第一項、第四十一條第一項、第七十四條第一款，罰金罰鍰提高標準條例第一條
前段、第二條，判決如主文。
本案經檢察官賴慶祥到庭執行職務
中    華    民    國      九十二      年      八      月      二十一    日
                                        臺灣宜蘭地方法院刑事第二庭
                                            法  官  林  惠  玲
右正本證明與原本無異。
如不服本判決，應於判決送達後十日內，向本院提出上訴狀。(應附繕本)
                                            書記官  李  佳  惠
中    華    民    國      九十二      年      八      月      二十二    日
附錄法條：
刑法第三百二十條第一項 (普通竊盜罪、竊佔罪)
意圖為自己或第三人不法之所有，而竊取他人之動產者，為竊盜罪，處五年以下有期
徒刑、拘役或五百元以下罰金。


司法院資訊處製作；財團法人民間司法改革基金會備份。
